臺灣高等法院臺南分院民事判決　九十三年度上易字第七三號　　 Ｋ
　　　上　訴　人　丙　○　○
　　　被　上訴人　華南商業銀行股份有限公司
　　　法定代理人　乙　○　○
　　　訴訟代理人　甲　○　○
右當事人間請求清償借款事件，上訴人對於中華民國九十三年三月三十日台灣台南地
方法院第一審判決（九十二年度訴字第五四四號）提起上訴，經本院於九十三年六月
八日言詞辯論終結後，判決如左：
    主    文
上訴駁回。
第二審訴訟費用由上訴人負擔。
    事實及理由
一、本件被上訴人主張：上訴人於民國八十四年三月十日出具保證書予被上訴人，願
    就訴外人祥壽工程企業股份有限公司（下簡稱祥壽公司）對於被上訴人現在及將
    來所負之借款等及其他一切債務，以新台幣（下同）五百萬元為限，負連帶清償
    責任。被上訴人即於同日貸放三百萬元予祥壽公司，之後祥壽公司陸續借新還舊
    ，於九十年五月十六日向被上訴人借款一百四十五萬元，約定於九十年十月十一
    日清償，利息按年息百分之一０．二一計算，如有逾期在六個月以內者，按上開
    利率百分之十，超過六個月者，按上開利率百分之二十計付違約金，詎屆期未全
    部清償，尚欠一百十五萬四千元及自九十一年十二月十二日起之利息未清償，為
    此依借貸及連帶保證之法律關係，求為命上訴人給付一百十五萬四千元及自民國
    九十一年十二月十二日起至清償日止，按年息百分之一０‧二一計算之利息，並
    自民國九十二年一月十三日起至同年七月十三日止，按上開利率百分之十，自民
    國九十二年七月十四日起至清償日止，按上開利率百分之二十計付違約金。原審
    為被上訴人勝訴判決，被上訴人於本院為駁回上訴之聲明。
二、上訴人則以：上訴人於八十四年三月十日出具保證書，與謝文盛、邱昭華及謝文
    男等人連帶保證祥壽公司欲向被上訴人借款五百萬元限額之債務（以下簡稱「前
    案借款」），但上訴人出具前開保證書後，祥壽公司並未申請借款，被上訴人亦
    無放款給祥壽公司，則「前案借款」契約，自未發生效力。嗣祥壽公司於九十年
    五月十六日向被上訴人借款一百四十五萬元（以下簡稱「本案借款」），僅邀同
    邱昭華、謝文男等二名保證人另外與被上訴人簽訂「本案借款」契約，上訴人未
    為保證。上訴人於八十四年間曾投資祥壽公司二十萬元，基於保證人與債務人間
    有特別信任或利害關係，在對債務人之債信有相當了解之情況下，因此才願擔任
    該公司的連帶保證人，直到八十五年底或八十六年初，上訴人與祥壽公司因已達
    成中止投資的合意，及上訴人於「本案借款」契約未經通知及簽名等情，足證上
    訴人對「本案借款」毫無明確的認知，故被上訴人要求上訴人負擔非「本案借款
    」保證人之連帶清償責任，於法無據。再從被上訴人所提出之「借據」與「授信
    約定書」內容以觀，並無上訴人簽名或蓋章，上訴人即非「本案借款」之借款人
    與連帶保證人，足證「本案借款」與上訴人無關，依銀行放款之規定，「前案借
    款」與「本案借款」顯屬不同獨立之法律行為，被上訴人事前違反告知義務，未
    通知上訴人在「本案借款」之借據之「連帶保證人欄」簽名負責，事後又以「前
    案借款」尚未發生效力之保證書，要求上訴人連帶負擔「本案借款」之責任，顯
    然依法無據，並有違公平誠信及消費者保護法之規定等語置辯，爰聲明廢棄原判
    決，駁回被上訴人之訴。
三、被上訴人主張：上訴人於民國八十四年三月十日出具保證書，其內載明上訴人就
    訴外人祥壽公司對於被上訴人現在及將來所負之借款等及其他一切債務，以五百
    萬元為限，負連帶清償責任乙節，已據其提出授信約定書、保證書為證（見原審
    卷第七－八頁）。雖上訴人否認保證書上簽名及印章之真正。但查上訴人就保證
    書是否由其簽名蓋章乙事，雖於原審歷次書狀均表明非其所簽，然於原審九十二
    年五月十二日準備程序中曾謂：「授信約定書與保證書上之簽名類似我的字跡，
    我請求送鑑定，˙˙˙」「（問：保證書上簽收之名字是否為你所親簽？）是我
    所簽。」並當庭簽名於筆錄上（見原審卷第二十五頁，九十二年五月十二日準備
    程序筆錄），且於本院陳稱：「（問：八十四年五百萬那件的簽名是否你簽名？
    ）是否我簽名我已忘了˙˙˙」（見本院九十三年五月十九日準備程序筆錄，第
    十九頁）「˙˙˙三、簽名非我所簽（類似我的簽名，時間過久不記得）˙˙˙
    」等語（見本院九十三年六月八日言詞辯論筆錄，第四四頁），足見上訴人就該
    保證書是否由其簽名乙事，其陳述前後不一致，且亦自承其記憶不明確，則上訴
    人抗辯保證書非其簽名，尚難遽採。再前開授信約定書及保證書之簽訂，確曾向
    上訴人實施對保程序，業經證人吳錦添於原審證述無訛（見原審卷第一二五頁）
    。另原審將上訴人於原審二次當庭書寫之筆跡、上訴人台灣中小企業銀行印鑑卡
    及佳里戶政事務所二張印鑑卡其上「丙○○」簽名字跡（以上編為戊類簽名），
    連同八十四年三月十日保證書上方「丙○○」簽名字跡（編為甲類簽名）、八十
    四年三月九日授信約定書其上「丙○○」簽名字跡（編為乙類簽名）、八十一年
    七月二十八日授信約定書其上「丙○○」簽名字跡（編為丙類簽名）及八十四年
    三月四十日保證書影本左下角「丙○○」簽名字跡（編為丁類簽名）送法務部調
    查局鑑定結果認為：「甲、乙、丙、丁等四類簽名均與戊類簽名筆劃特徵相似，
    研判可能出於同一人手筆」等情，有法務部調查局鑑定通知書在卷可按（見原審
    卷第一０二頁）。由此足徵，上訴人抗辯其未於八十四年三月十日之保證書簽名
    云云，不可採信。
四、按保證人與債權人約定就債權人與主債務人間所生一定債之關係範圍內之不特定
    債務，預定最高限額，由保證人保證之契約，學說上稱為最高限額保證。此種保
    證契約如定有期間，在該期間內所生約定範圍內之債務，不逾最高限額者，均為
    保證契約效力所及；如未定期間，保證契約在未經保證人依民法第七百五十四條
    規定終止或有其他消滅原因以前，所生約定範圍內之債務，亦同。故在該保證契
    約有效期間內，已發生約定範圍內之債務，縱因清償或其他事由而減少或消滅，
    該保證契約依然有效，嗣後所生約定範圍內之債務，於不逾最高限額者，債權人
    仍得請求保證人履行保證責任。除有特約外，亦無以約定範圍內某特定債務之清
    償完畢日作為此種保證契約終期之可言。此與一般保證係就主債務人之特定債務
    為保證，於該特定債務消滅時，保證契約即歸消滅者不同，最高法院著有七十七
    年台上第九四三號判例足供參照。是在該保證契約有效期間內，所發生約定範圍
    內之債務，如債權人允許主債務人延期清償，而所延展之清償期仍在保證契約有
    效期間內者，保證人自不得援引民法第七百五十五條之規定，主張不負保證責任
    。（最高法院九十一年度台上字第一五八五號判決參照）。再最高限額保證人既
    得依民法第七百五十四條規定，隨時通知被保證之主債權人終止保證契約，自難
    謂該約定對保證人顯失公平而為無效。（最高法院九十二年度台上字第二一一０
    號判決參照）。又「被保證之主債務，固應於保證成立之前發生，但無須為現實
    的發生，以已有發生之基礎，而將來可發生者為已足，是將來可發生之債務，亦
    可作為保證之主債務。又將來之債務之數額亦不以現實具體決定為必要，祗定其
    最高限額即可，學說上稱之為最高限額保證。此與保證債務之從屬性原則尚屬無
    違，為實務所承認。」最高法院亦著有七十九年度台上字第五０五號判決供參。
    經查：上訴人於民國八十四年三月十日所出具之保證書，載明其就訴外人祥壽工
    程企業股份有限公司對於被上訴人現在及將來所負之借款等及其他一切債務，以
    五百萬元為限，負連帶清償責任，核屬最高限額保證，該保證契約固未約定期限
    ，但上訴人亦未依民法第七百五十四條之規定予以終止，則在該約定額度範圍內
    所生之債務，債權人仍得請求保證人即上訴人履行保證責任，應甚明確。次查祥
    壽公司於八十四年三月十四日向被上訴人借款三百萬元，其後祥壽公司陸續借新
    還舊，於九十年五月十六日向被上訴人借款一百四十五萬元，約定於九十年十月
    十一日清償，利息按年息百分之一０．二一計算，如有逾期在六個月以內者，按
    上開利率百分之十，超過六個月者，按上開利率百分之二十計付違約金，詎屆期
    未全部清償，尚欠一百十五萬四千元及自九十一年十二月十二日起之利息未清償
    等情，業據被上訴人提出放款往來明細表（見本院卷第三二－三六頁）、借據、
    放款本金利息回收記錄為證，自屬真屬。則主債務人祥壽公司對被上訴人所負之
    前開債務，既在最高限額保證額度範圍之內，揆諸前開說明，上訴人自應負保證
    責任，雖上訴人又抗辯不知且未於九十年五月十六日之借款契約連帶保證人欄簽
    名，要不影響其應負保證之責。
五、次按所謂消費者，依消費者保護法第二條之立法解釋，只以消費為目的而為交易
    、使用商品或接受服務者而言，銀行或其他金融機構與連帶保證人間所訂立之保
    證契約，乃保證人擔保借款人對金融機構債務之清償責任，金融機構對保證人並
    未提供任何商品或服務，保證人並未因有保證契約而自金融機構獲得報償，尚非
    屬消費者保護法所規定有關消費之法律關係，自無該法之適用（最高法院八十八
    年台上字第二０五三號、第一０八四號、第五七號、九十年台上字第０一一號、
    九十一年台簡上字第三六號判決參照）。查上訴人為訴外人祥壽公司與被上訴人
    間之借款債務擔任連帶保證人揆諸前揭說明，系爭最高限額保證之約定，並非屬
    消費者保護法所規範之消費關係，自無消費者保護法之適用，況上訴人與被上訴
    人訂立之未定期限之最高限額保證，保證人既得依民法第七百五十四條規定，隨
    時通知被保證之主債權人終止保證契約，自難謂該約定對保證人顯失公平而為無
    效。因此，上訴人此部分抗辯，亦不足採。
六、綜上所述，被上訴人主張訴外人祥壽公司積欠其借款一百十五萬四千元本息，而
    上訴人為祥壽公司之連帶保證人，既屬可信。則被上訴人本於借貸連帶保證之法
    律關係，請求上訴人給付一百十五萬四千元及自民國九十一年十二月十二日起至
    清償日止，按年息百分之一０‧二一計算之利息，並自民國九十二年一月十三日
    起至同年七月十三日止，按上開利率百分之十，自民國九十二年七月十四日起至
    清償日止，按上開利率百分之二十計付違約金，為有理由，應予准許。原審因而
    為上訴人敗訴之判決，並無不合。上訴意旨指摘原判決不當，求予廢棄改判，為
    無理由，應予駁回。
七、本件事證已臻明確，兩造其餘攻擊防禦方法及舉證，核與判決結果無影響，爰不
    逐一論述，併此敘明。
八、據上論結，本件上訴為無理由，依民事訴訟法第四百四十九條第一項、第七十八
    條，判決如主文。
中　　　華　　　民　　　國　　九十三　　年　　　六　　　月　　二十三　　日
　　　　　　　　　　　　　　　　　　臺灣高等法院臺南分院民事第二庭
~B1審判長法官　吳　　志　　誠
~B2　　　法官　楊　　省　　三
~B3　　　法官　李　　素　　靖
右為正本係照原本作成。
不得上訴。
中　　　華　　　民　　　國　　九十三　　年　　　六　　　月　　二十八　　日
                                        法院書記官　林　　鈴　　香
